【裁判字號】    95,交上易,232
【裁判日期】    951122
【裁判案由】    過失傷害
【裁判全文】
臺灣高等法院臺南分院刑事判決       95年度交上易字第232號
上  訴  人  臺灣臺南地方法院檢察署檢察官
被      告  甲○○即施永文
上列上訴人因被告過失傷害案件，不服臺灣臺南地方法院94年度
交易字第73號中華民國95年2月3日第一審判決（起訴案號：臺灣
臺南地方法院檢察署94年度調偵字第312號），提起上訴，本院
判決如下：
    主  文
上訴駁回。
    理  由
一、本件公訴意旨略以：施永文於民國九十三年六月二十二日十
    九時四十分許，駕駛牌照號碼1295－JD號自用小客車，沿臺
    南縣永康市○○○路內側車道，由東向西直行，途經大灣東
    路與南興路之交岔路口，適其右方有乙○○駕駛牌照號碼OR
    H－678號重型機車，沿南興路由北向南行駛，欲行左轉，亦
    至該處，施永文原應注意汽車行進中駕駛人應注意車前狀況
    ，隨時採取必要安全措施，且當時天候晴、夜間有照明、路
    面乾燥、無缺陷、無障礙物之情形，並無不能注意之情事，
    而施永文已發現其右方有乙○○騎車進入路口欲行左轉之車
    前狀況，竟仍貿然行駛，迨乙○○所駕駛之車輛接近，已避
    煞不及，施永文所駕駛之自用小客車右前方遂與乙○○所駕
    駛之機車左側相碰撞，乙○○因而人車倒地，受有右肩鎖骨
    骨折及左腿脛腓骨骨折之傷害，經乙○○訴由臺南縣警察局
    永康分局報請臺灣臺南地方法院檢察署檢察官偵查起訴，因
    認施永文涉犯刑法第二百八十四條第一項前段之過失傷害罪
    嫌云云。
二、按現役軍人犯陸海空軍刑法或其特別法之罪，依本法（軍事
    審判法）之規定追訴審判之，軍事審判法第一條第一項前段
    定有明文。又現役軍人之犯罪，除犯軍法應受軍事裁判者外
    ，仍應依本法（刑事訴訟法）規定追訴、處罰，刑事訴訟法
    第一條第二項亦定有明文。查被告施永文係九十四年四月二
    十六日入營於海軍服兵役，現仍在服役中，有臺南縣政府九
    十四年十一月一日府民徵字第0940240458號函附卷可稽。是
    被告於九十三年六月二十二日行為時雖尚未服兵役，而於審
    判時（九十四年七月十五日繫屬原審）係現役軍人，應可認
    定。惟被告涉犯之刑法第二百八十四條第一項之過失傷害罪
    ，並非屬於陸海空軍刑法或其特別法之罪，亦非屬於陸海空
    軍刑法第七十六條第一項各款所列舉之刑法之罪，依上開軍
    事審判法第一條第一項前段規定之反面解釋，及刑事訴訟法
    第一條第二項之規定，本案普通法院有審判權，合先敘明。
三、按犯罪事實應以證據認定之，無證據不得認定犯罪事實；又
    不能證明被告犯罪，應諭知無罪之判決，刑事訴訟法第一百
    五十四條第二項、第三百零一條第一項分別定有明文。又按
    在證據法則上，證據資料尚存有對被告有利之懷疑時，如無
    法依客觀方法排除此項合理之可疑時，依「罪疑唯有利於被
    告」之原則，不得以此項證據資料作為有罪判決之依據。再
    者，認定被告有罪之事實應憑證據；如未能發現相當之證據
    ，或證據不足以證明，自不能以推測或擬制之方法，以為裁
    判之基礎；且認定事實所憑之證據，其為訴訟上之證明，需
    達於通常一般人均不致有所懷疑，而得確信其為事實之程度
    者，始得據為有罪之認定；倘其證明尚未達到此一程度，而
    有合理之懷疑存在時，尚難為有罪之認定基礎；苟積極證據
    不足為不利於被告事實之認定時，即應為有利於被告之認定
    ，更不必有何有利之證據。（最高法院三十年上字第八一六
    號、四十年臺上字第八六號、七十六年臺上字第四九八六號
    判例意旨參照）。次按刑法第二百八十四條第一項之過失傷
    害罪之成立，乃以行為人雖非故意，但按其情節應注意並能
    注意，而疏未注意以致發生傷害之結果；或行為人對於傷害
    之結果雖預見其能發生，而確信其不發生為其構成要件。
四、公訴人認被告涉犯刑法第二百八十四條第一項前段之過失傷
    害罪嫌，無非以告訴人乙○○之指訴以及有乙○○受傷之診
    斷證明書、道路交通事故現場圖、道路交通事故調查報告表
    (一)、(二)各一件，及事故現場照片十四張為其論罪之依據。
五、按汽車行駛至交岔路口，其行進、轉彎應遵守燈光號誌之指
    示；圓形綠燈表示准許車輛直行或左右轉；車輛面對圓形紅
    燈表示禁止通行，不得超越停止線或進入路口，道路交通安
    全規則第一百零二條第一項第一款及道路交通標誌標線號誌
    設置規則第二百零六條第一款第一目、第五款第一目分別定
    有明文。是依上開規定，面對圓形綠燈者，有道路之通行權
    ；面對圓形紅燈者，則暫無道路之通行權。本件被告應否負
    車禍之肇事責，自應先認定其有無闖紅燈之行為，經查：
  (一)被告對於其在上開時間駕駛1295－JD號自用小客車行經臺南
    縣永康市○○○路與南興路交岔路口時，與駕駛ORH－678號
    重型機車之告訴人發生碰撞，告訴人因而人車倒地，受有右
    肩鎖骨骨折及左腿脛腓骨骨折之傷害之事實固坦承無隱，惟
    於警訊、檢察官偵查、原審及本院均堅決否認有何過失，辯
    稱其事發前原係在交叉路口等紅燈，待號誌轉為綠燈後起步
    前行即發生事故，其並無過失等語。
  (二)本件車禍發生地點之臺南縣永康市○○○路與南興路交岔路
    口設有行車管制號誌，且當時現場號誌運作正常，有附於警
    卷之上開道路交通事故現場圖，及道路交通事故調查報告表
    (一)之記載可稽。被告及告訴人於警詢時（告訴人乙○○於原
    審審理時經合法送達，無故未到庭）復均自稱其行向為圓形
    綠燈號誌，並互相指稱對方闖紅燈，有警詢筆錄可稽，惟告
    訴人並未提出其他足以證明被告確係闖紅燈之證據。
  (三)本件車禍發生後，雖經警製有道路交通事故現場圖、道路交
    通事故調查報告表(一)、(二)各一件及拍攝事故現場照片十四張
    附卷，然當時究竟何方為綠燈，何方為紅燈，卷附之上開現
    場圖、報告表及照片並未顯示，且依雙方之行車方向、車輛
    撞擊點、告訴人倒地受傷之情形等，亦無從判斷究竟係告訴
    人闖紅燈，亦或係被告闖紅燈。另上開道路交通事故現場圖
    雖描繪有告訴人所騎乘機車遭撞擊後留存長度14.7公尺之擦
    地痕（並非被告駕駛汽車之煞車痕），參照事故後所拍攝之
    機車狀況，固可見撞擊力道非輕，惟此未必即係被告高速違
    規闖紅燈所致，因告訴人騎乘機車違規於交叉路口左轉，亦
    有可能造成上開結果。至於當時之行車動態即被告駕車直行
    ，與告訴人騎乘機車左轉，亦與被告行車方向之燈號是否為
    紅燈之判斷無必然關係，蓋違規紅燈左轉之情形，於台南地
    區並非少見，自無從據以揣測被告確有違規闖紅燈之行為。
  (四)本件車禍肇事責任經告訴人聲請臺灣省臺南區車輛行車事故
    鑑定委員會鑑定，鑑定結果認為：「肇事地點為設有行車
    管制號誌肇事交岔路口，二車不同方向行駛，號誌運作正常
    ，應有一方未依號誌指示行駛，為肇事原因。... 號誌運
    作正常，未依號誌指示行駛，為肇事原因，雙方當事人各執
    一詞認定未闖越紅燈，案情尚待釐清無法遽予鑑定」，因而
    退還告訴人鑑定費，亦有該會九十四年一月二十七日南鑑字
    第0945900355號函附卷可參（警卷11、12頁）。
  (五)按檢察官就被告犯罪事實，應負舉證責任，並指出證明之方
    法，刑事訴訟法第一百六十一條第一項定有明文。而依上開
    各情，本院尚無從判斷被告確有闖紅燈之行為。再者，汽車
    駕駛人，因可信賴其他參與交通之對方亦能遵守交通規則，
    且衡諸日常生活經驗及一般合理駕駛人之注意能力，已為必
    要之注意，並已採取適當之措施，或縱未採取適當之措施，
    仍無法避免交通事故之發生時，該汽車駕駛人對於信賴對方
    亦能遵守交通規則乃竟違規之行為，自無預防之義務，難謂
    該汽車駕駛人即有能注意而不注意之過失，而令負過失之責
    任（參照最高法院九十年度台上字第二四００號判決）。本
    件既未能證明被告確有闖紅燈之行為，自應認定被告並未違
    規闖紅燈，且公訴意旨既認被告當時車速僅時速三十公里，
    然對於被告於事故發生前，是否確已預見告訴人違規駕駛，
    竟未注意採取適當之措施，以避免交通事故之發生乙節，亦
    未能舉證證明，自難苛責被告未盡防免義務，遽令負過失之
    責任。
  (六)綜上所述，被告辯稱其事發前原係在交叉路口等紅燈，待號
    誌轉為綠燈後起步前行即發生事故，其並無過失等語，應可
    採信。檢察官未能舉證證明認被告駕駛汽車確有違反注意義
    務，即認被告就告訴人所受傷害應負過失責任，要無可採。
    此外復查無其他積極證據可資認定被告有何疏於注意之情事
    ，或其確有過失傷害罪之證據，揆諸前開說明，既不能證明
    被告犯罪，依法即應諭知被告無罪之判決。
四、原審審理結果，認被告之犯罪不能證明，而為無罪之判決，
    經核並無不當，檢察官上訴指摘原判決不當，為無理由，應
    予駁回。
據上論結，應依刑事訴訟法第368條，判決如主文。
本案經檢察官范文豪到庭執行職務。
中    華    民    國    95    年    11    月    22    日
                  刑事第六庭    審判長法  官  蔡崇義
                                      法  官  曾文欣
                                      法  官  杭起鶴
以上正本證明與原本無異。
不得上訴。
                                      書記官  魏安里
中    華    民    國    95    年    11    月    23    日


司法院資訊處製作；財團法人民間司法改革基金會備份。
